【裁判字號】    95,訴,205
【裁判日期】    951017
【裁判案由】    違反槍砲彈藥刀械管制條例等
【裁判全文】
臺灣宜蘭地方法院刑事判決
公  訴  人  臺灣宜蘭地方法院檢察署檢察官
被      告  乙○○
選任辯護人  李蒼棟律師
上列被告因違反槍砲彈藥刀械管制條例案件，經檢察官提起公訴
（95年度偵字第1454號、第1934號），本院判決如下：
    主  文
乙○○未經許可，寄藏手槍，處有期徒刑伍年，併科罰金新臺幣
壹拾萬元，罰金如易服勞役，以新臺幣壹仟元折算壹日，扣案之
BERETTA廠製92FS型制式半自動手槍（槍枝管制編號：000000000
0號）壹把、口徑9mm制式子彈玖顆均沒收。
    事  實
一、乙○○於民國92年間之某日，在宜蘭市○○路○段5號住處附
    近之河堤邊接受張維杰（原名張佳鴻，業已死亡）之委託，
    代其保管內含有具殺傷力之美國BERETTA廠製92FS型口徑9mm
    制式半自動手槍（含彈匣1 個，槍枝管制編號：0000000000
    號）1把及同具殺傷力口徑9mm之子彈16 顆之皮包1只，並將
    該皮包藏放於上開住處內，經警於95 年3月29日持搜索票前
    往其住處搜索，扣得上開槍、彈，始悉上情。
二、案經宜蘭縣警察局移送臺灣宜蘭地方法院檢察署檢察官偵查
    起訴。
    理  由
一、認定犯罪事實所憑之證據及理由：
    訊據被告乙○○固坦承有於上開時、地，接受張維杰之委託
    ，為其保管皮包，並將該皮包放置於住處，惟矢口否認知悉
    該皮包內所裝放者係手槍及子彈，辯稱：伊曾問張維杰該皮
    包裝有何物，然張維杰並未告知，因該皮包以密碼鎖鎖住，
    無法打開，且皮包材質堅硬，無法憑觸摸知悉內裝有槍、彈
    云云，惟查：
（一）警方於95年3月29日上午10時50分許在被告住處2樓陽台洗
      衣機內扣得上述皮包1只及裝放於該皮包內之手槍1把（含
      彈匣1個）、子彈17顆（內含1 顆不具殺傷力之土造子彈）
      ，有搜索票、搜索扣押筆錄及扣押物品目錄表各1 份在卷
      可參（警刑偵字第0950005088號卷第183-188 頁），扣得
      之手槍及子彈經送內政部警政署刑事警察局鑑定結果，認
      送鑑手槍1 把（槍枝管制編號：0000000000號），係美國
      BERETTA廠製92FS型口徑9mm制式半自動手槍，機械性能良
      好，可擊發同口徑制式子彈，具殺傷力；送鑑子彈17顆，
      經試射6 顆、拆解1顆，17顆中除1顆係不具殺傷力之土造
      子彈外，餘16 顆均係口徑9mm之制式子彈，皆具殺傷力，
      有該局95年4月18日刑鑑字第0950050969號槍彈鑑定書1份
      在卷可稽（他字408號卷第377-382頁），足認被告確受寄
      藏持有上開具殺傷力之槍、彈。
（二）證人即被告之同學甲○○於本院審理時結稱：伊與被告、
      張維杰3 人係高中同學，約於2、3年前，張維杰曾在河堤
      邊將前述皮包交給被告，委託被告代為保管，當時伊在場
      ，也曾問張維杰該皮包裝有何物，然張維杰並未告知等語
      （本院卷第201-202 頁），是被告確係受張維杰之託寄藏
      該只皮包。證人甲○○雖稱：該皮包有密碼鎖鎖住，張維
      杰並未將密碼告知被告，被告應該打不開云云（本院卷第
      202 頁），惟查，未能得知皮包之密碼，非必然即無法開
      啟該只皮包，否則本案如何為警破獲。皮包是否無法開啟
      、能否以其他方式開啟，此顯非證人所能證明，是證人此
      部分之證言尚不足以證明被告欠缺主觀上之故意。
（三）證人即被告之妻丙○○於警詢時稱：伊於 95年3月28日下
      午5時許要倒垃圾時，發現2樓傳真機底下有 1只皮包，裡
      面有1把手槍，到了同月29 日被搜索時，因害怕被警方發
      現，所以將皮包放在2樓陽台的洗衣機內，門號000000000
      0號行動電話係乙○○使用，家中2樓電話則是00-0000000
      號等語（他字408號卷第147-148頁）；於偵查中更證稱：
      伊於95年3月29日上午10時47分以家中2樓電話00-0000000
      與乙○○持用之0000000000號行動電話通話，通話內容中
      所謂「我知道，我已經放好了」是指傳真機下的皮包，也
      就是警方查扣的皮包已經拿去放好了，伊知道該皮包裡面
      有槍及子彈等語（他字408號卷第154-155頁），佐以卷附
      95年3月29日上午10時47分之通訊監察譯文（他字408號卷
      第334 頁），足認被告與證人丙○○早已知悉皮包內裝放
      有手槍及子彈，並達成藏匿之默契，避免為警查獲。證人
      丙○○雖於本院審理時改稱：前開通話內容中所謂「我知
      道，我已經放好了」是指已經將內裝有支票及本票的皮包
      放在洗衣機裡，至於警察在洗衣機裡取出內裝有槍、彈的
      皮包，則是因為 2個包包外型類似，伊拿錯了云云（本院
      卷第206-207 頁），惟其陳述前後不一，事後翻異前詞顯
      有袒護被告之嫌，況手槍與本票、支票等文件之重量天差
      地別，證人陳稱係拿錯皮包云云，顯不可採，在別無證據
      證明其於警詢及偵查中之陳述有何違反任意性致證言不可
      信之前提下，本院認證人於警詢及偵查中之陳述較為可信
      ，即得採為本院判決之依據。
（四）被告於95年3月20日凌晨4時26分許以0000000000號行動電
      話與證人丙○○住處2 樓00-0000000之電話通話稱：「你
      去傳真機下面，2 樓傳真桌下的包包拿來，我要去給他開
      槍，箱子裡的手提袋拿出來放樓下鐵門那，我叫世偉去拿
      ，傳真機桌子底下紙箱下面的1 個手提袋拿出來放在鐵門
      底下那，我叫世偉去拿…要去給人開槍，幹什麼…」等語
      ，有該日通訊監察譯文在卷可考（他字408號卷第154-155
      頁），被告雖於偵查中稱：「可能是要去向人家要錢，因
      為我家開五金行，被人家欠了很多錢，當時我也有喝酒，
      而且後來也沒有拿到」云云（他字408號卷第339頁），然
      仍未能合理解釋其所稱「我要去給他開槍」、「要去給人
      開槍」究係何意。證人即上開譯文中提及之吳世偉於本院
      審理時亦僅能證述：伊有幫被告回家拿包包，被告有從包
      包裡拿出1張請款單等語（本院卷第211頁），尚無法證明
      該包包內是否另有其物、被告所言係何意思，是在別無證
      據證明被告所言係另有他意之情況下，自其上開通話內容
      應可認被告確知悉皮包內裝有手槍，綜合前開證據取捨之
      判斷，被告犯行已臻明確，應予依法論科。
二、論罪科刑之理由：
（一）被告行為後，於94年1月7日修正通過之新刑法已於 95年7
      月 1日施行，修正後刑法第2條第1項規定：「行為後法律
      有變更者，適用行為時之法律，但行為後之法律有利於行
      為人者，適用最有利於行為人之法律。」此規定係法律變
      更所生新舊法律比較適用之準據法，其本身不生新舊法比
      較之問題，均依裁判時即修正後之刑法第2條第1項定其應
      適用之刑法法律，合先敘明。
（二）核被告所為，係犯槍砲彈藥刀械管制條例第7條第4項未經
      許可寄藏手槍罪及同條例第12條第4 項未經許可寄藏子彈
      罪。其持有手槍、子彈之低度行為，應為寄藏之高度行為
      所吸收，均不另論罪。
（三）被告一為同時觸犯槍砲彈藥刀械管制條例第7條第4項未經
      許可寄藏手槍罪及同條例第12條第 4項未經許可寄藏子彈
      罪，為想像競合犯，應從較重之未經許可寄藏手槍罪處斷
      。
（四）槍砲彈藥刀械管制條例第7條第4項雖非此次修法之範圍，
      其法定刑形式上仍維持5 年以上有期徒刑，併科新臺幣1,
      000萬元以下罰金，然刑法第33條第5款已由原先：「罰金
      ：一元以上」修正為：「罰金：新臺幣一千元以上，以百
      元計算之」，是槍砲彈藥刀械管制條例第7條第4項，其所
      應科處之罰金刑已因刑法第33 條第5款之修正而實質變更
      為最高新臺幣1,000萬元，最低新臺幣1,000元。依被告行
      為時之刑罰法律，應科處罰金刑之最低額為新臺幣3 元，
      是新、舊法比較適用結果，修正後刑法關於罰金最低額之
      規定並無較有利於行為人之情形，依刑法第2條第1項前段
      規定，原應適用修正前之規定，惟新、舊法之比較應就與
      罪刑有關之一切規定，於個案適用中整體觀察，綜其全體
      罪刑之結果而為比較，最高法院95年第8 次刑事庭會議著
      有決議可資參照，是關於槍砲彈藥刀械管制條例第7條第4
      項所定之罰金刑究應適用修正前或修正後之規定，尚須考
      量以下易服勞役之新、舊法比較。
（五）按關於易服勞役之折算標準，修正前刑法第 42條第2項係
      規定：「易服勞役以一元以上三元以下，折算一日。但勞
      役期限不得逾六個月。」依95年5月17 日修正前之罰金罰
      鍰提高標準條例第2 條規定：「依刑法第四十一條易科罰
      金或第四十二條第二項易服勞役者，均就其原定數額提高
      為一百倍折算一日；法律所定罰金數額未依本條例提高倍
      數，或其處罰法條無罰金刑之規定者，亦同。」易服勞役
      之折算標準，係以銀元100元至300元即新臺幣300元至900
      元折算一日。惟修正後之刑法第 42條第3項規定：「易服
      勞役以新臺幣一千元、二千元或三千元折算一日。但勞役
      期限不得逾一年。」易服勞役之折算標準變更為新臺幣1,
      000元至3,000元折算一日，經比較後，以修正後之易服勞
      役折算標準較有利於被告。查本院認本件被告應科處之罰
      金刑至少為新臺幣1,000元以上，既無違反舊法新臺幣3元
      之下限，亦無違新法最低新臺幣 1,000元之下限，是就此
      部分，無論係適用舊法或新法均於本案科刑不生影響，惟
      依新法關於易服勞役之折算標準較有利於被告，整體比較
      之結果，應認適用修正後之新法。
（六）原審酌被告犯後矢口否認犯行，顯無悔過之意，持有手槍
      之時間甚久，對社會治安及公眾安全有不良之影響，惟尚
      未有持槍犯案之紀錄及高中畢業之智識程度等情狀，量處
      如主文所示之刑，及就所處罰金部分，諭知易服勞役之折
      算標準。
（七）扣案具殺傷力之BERETTA廠製 92FS型制式半自動手槍（槍
      枝管制編號：0000000000號）1把及口徑9mm制式子彈9 顆
      均為違禁物，應依刑法第38條第1項第1款之規定宣告沒收
      。經試射之制式子彈6 顆，其彈藥部分因擊發而燃燒殆盡
      ，其餘部分亦裂解為彈頭及彈殼，與經拆解之制式子彈 1
      顆均已不具子彈之外型及功能，均不具殺傷力，非屬違禁
      物，無庸宣告沒收，併此敘明。
據上論斷，應依刑事訴訟法第299條第1項前段，槍砲彈藥刀械管
制條例第7 條第4項、第12條第4項，刑法第11條前段、第2條第1
項後段、第42 條第3項、第55條前段、第38條第1項第1款，判決
如主文。
本案經檢察官吳廣莉到庭執行職務。
中    華    民    國    95    年    10    月    17    日
                  刑事第二庭審判長  法  官  黃永勝
                                    法  官  陳嘉年
                                    法  官  楊坤樵
以上正本證明與原本無異。
如不服本判決應於收受本判決後10日內向本院提出上訴書狀，其
未敘述上訴理由者，並得於提起上訴後10日內向本院補提理由書
狀(均須按他造當事人之人數附繕本)「切勿逕送上級法院」。
                                    書記官  謝佩欣
中    華    民    國    95    年    10    月    18    日
附錄本案論罪科刑法條全文：
槍砲彈藥刀械管制條例第7條第4項
未經許可，持有、寄藏或意圖販賣而陳列第一項所列槍砲、彈藥
者，處五年以上有期徒刑，併科新台幣一千萬元以下罰金。
槍砲彈藥刀械管制條例第12條第4項：
未經許可，持有、寄藏或意圖販賣而陳列子彈者，處五年以下有
期徒刑，併科新台幣三百萬元以下罰金。


司法院資訊處製作；財團法人民間司法改革基金會備份。
